【裁判字號】    97,易,259
【裁判日期】    970326
【裁判案由】    詐欺
【裁判全文】
臺灣彰化地方法院刑事判決               97年度易字第259號
公  訴  人  臺灣彰化地方法院檢察署檢察官
被      告  甲○○
上列被告因詐欺案件，經檢察官提起公訴（96年度偵字第10714
號）及移送併案（臺灣桃園地方法院檢察署97年度偵字第1935號
），本院依簡式審判程序判決如下：
    主  文
甲○○幫助犯詐欺取財罪，處拘役伍拾日，如易科罰金，以新臺
幣壹仟元折算壹日。
    事  實
一、甲○○明知依一般社會生活之通常經驗，能預見交付金融機
    構帳戶之存摺及提款卡予姓名、年籍不詳之他人使用，將可
    能被該人或其所屬之犯罪集團用於掩飾身份，以避免遭警方
    查緝，進而便利渠等實施詐欺等財產犯罪，竟仍在不違背其
    本意之情形下，基於幫助他人實施詐欺行為之犯意，於民國
    96年8月7日21時許，在彰化縣彰化市彰化火車站旁，將其所
    申請開立之第一商業銀行鹿港分行帳戶（帳號：0000000000
    0號）及臺灣中小企業銀行八德分行帳戶（帳號：000000000
    00000號）之存摺、金融卡等物交付某姓名、年籍不詳之成
    年人，並告知金融卡密碼。該成年人取得上開帳戶之存摺、
    金融卡後，即基於意圖為自己不法所有之犯意，分別為下述
    詐欺犯行：
（一）於96年8月7日21時許，撥打電話予丙○○佯稱：其先前網
      路購物之轉帳有問題，必須再前往提款機操作1次等語，
      致使丙○○陷於錯誤而依指示匯款新臺幣（下同）10萬元
      至甲○○上開第一商業銀行帳戶內，之後該成年人立即持
      甲○○所交付之金融卡，至某自動提款機處，將上開款項
      提領一空。
（二）於96年8月9日20時30分許，撥打電話予乙○○佯稱：其先
      前網路購物之轉帳有問題，將遭每月固定扣款，必須再前
      往提款機操作更正等語，致使乙○○陷於錯誤而依指示匯
      款5,432元至甲○○上開臺灣中小企業銀行帳戶內，之後
      該成年人立即持甲○○所交付之金融卡，至某自動提款機
      處，將上開款項提領一空。
    嗣經丙○○、乙○○察覺有異而分別報警處理，始循線查悉
    上情。
二、案經彰化縣警察局鹿港分局報告臺灣彰化地方法院檢察署檢
    察官偵查起訴暨臺灣桃園地方法院檢察署檢察官移送併案。
    理  由
一、訊據被告甲○○對於上揭犯罪事實坦承不諱，核與被害人即
    證人丙○○、乙○○於警詢時指證之情節相符，並有第一商
    業銀行顧客資料查詢單、存摺存款客戶資料查詢單、未登摺
    帳項查詢清單、交易明細表各1紙、臺灣中小企業銀行開戶
    資料、交易明細表各1份及上開被害人所提出之匯款單各1紙
    附卷可按，堪認被告之自白與事實相符。綜上，本案事證已
    臻明確，被告犯行洵堪認定，應予依法論科。
二、按刑法上之幫助犯，係對於犯罪與正犯有共同之認識，而以
    幫助之意思，對於正犯資以助力，而未參與實施犯罪之行為
    者而言（最高法院75年度臺上字第1509號、88年度臺上字第
    1270號判決意旨可資參照）。是以，如未參與實施犯罪構成
    要件之行為，且係出於幫助之意思提供助力，即屬幫助犯，
    而非共同正犯。查前揭真實姓名、年籍均不詳之成年人，基
    於意圖為自己不法所有之犯意，以上述之方式，使被害人丙○○、乙○○陷於錯誤，因而交付本人之財物，該成年人所
    為，係犯刑法第339條第1項之詐欺取財罪。被告甲○○雖有
    將上開帳戶之存摺、金融卡提供予該施以詐騙之成年人使用
    ，已如前述，惟既未見其有何參與詐騙被害人行為之積極證
    據，固無從認屬上開詐欺取財行為之共同正犯。然而，被告
    將其所有之上開帳戶提供予他人作為詐欺取財之指定帳戶，
    乃係基於幫助他人詐欺取財之犯意，而被告提供上揭帳戶予
    他人之行為，復屬詐欺取財構成要件以外之行為，則被告自
    屬以幫助之意思，參與詐欺取財構成要件以外之行為，是核
    被告所為，係犯刑法第30條第1項前段、第339條第1項之幫
    助詐欺取財罪，而應依同法第30條第2項之規定減輕其刑。
    再被告係以一提供其帳戶之存摺、提款卡交付予前揭真實姓
    名、年籍均不詳成年人之行為，幫助該成年人詐騙被害人丙○○、甲○○等人匯款至被告之上開帳戶內，是以被告僅有
    一幫助行為，而僅應論以一罪。從而臺灣桃園地方法院檢察
    署檢察官所移送併案之犯罪事實，與已載明起訴並經本院判
    決有罪部分，為同一案件，亦為起訴之效力所及，故本院自
    應併予審理，附此說明。爰審酌被告所為不僅幫助詐騙者遂
    行詐財目的，同時使詐騙者得以隱匿其真實身分，減少遭查
    獲之風險，愈使其肆無忌憚，助長犯罪之猖獗，破壞社會秩
    序甚鉅，且本件2位被害人因遭詐騙而匯入被告帳戶之金額
    達十餘萬元，惟念及被告犯後坦承犯行，並深具悔意等一切
    情狀，量處如主文所示之刑，並諭知易科罰金之折算標準。
據上論斷，應依刑事訴訟法第273條之1第1項、第299條第1項前
段，刑法第339條第1項、第30條第1項前段、第2項、第41條第1
項前段，刑法施行法第1條之1，判決如主文。
本案經檢察官謝雨青到庭執行職務。
中    華    民    國    97    年    3     月    26    日
                        臺灣彰化地方法院刑事第七庭
                              法      官    紀佳良
以上正本證明與原本無異。
如不服本判決，應於判決送達後10日內，向本院提出上訴書狀，
上訴書狀應「敘述具體上訴理由」，並按他造當事人之人數附繕
本。「切勿逕送上級法院」。告訴人或被害人對於判決如有不服
具備理由請求檢察官上訴者，其上訴期間之計算係以檢察官收受
判決正本之日期為準。
中    華    民    國    97    年    3     月    26    日
                              書  記  官    詹國立
附錄本案論罪科刑法條全文：
刑法第三百三十九條第一項：
意圖為自己或第三人不法之所有，以詐術使人將本人或第三人之
物交付者，處五年以下有期徒刑、拘役或科或併科一千元以下罰
金。


司法院資訊處製作；財團法人民間司法改革基金會備份。
